臺灣高等法院臺中分院刑事判決　　　 96年度交上訴字第859號
上　訴　人
即　被　告　乙○○
上列上訴人因公共危險等案件，不服臺灣臺中地方法院95年度交
訴字第279號中華民國96年1月31日第一審判決（起訴案號：臺灣
臺中地方法院檢察署95年度調偵字第 218號），提起上訴，本院
判決如下：
主      文
原判決撤銷。
乙○○從事業務之人，因業務上之過失傷害人，處有期徒刑肆月
，減為有期徒刑貳月，如易科罰金以銀元佰元即新台幣玖佰元
折算壹日；又駕駛動力交通工具肇事，致人受傷而逃逸，處有期
徒刑拾月，減為有期徒刑伍月，如易科罰金以銀元佰元即新台
幣玖佰元折算壹日。應執行有期徒刑陸月，如易科罰金以銀元
佰元即新台幣玖佰元折算壹日。
事實及理由
一、本院關於犯罪事實之認定及理由，除補充如後外，均與原審
    判決書之記載相同，玆引用之（如附件）。
二、上訴人即被告乙○○（下稱被告）未於本院審判期日到庭，
    據其於本院準備程序期日之陳述，仍執先前在原審所辯：該
    自用小客車並非其所駕駛，其係代替他人頂罪等情詞否認被
    訴之犯行云云。經查：(一)被告於95年2月9日警詢時已供承：
    「我於95年 1月31日15時43分許，在台中市○區○○路與梅
    川東路路口與機車發生碰撞，當時我駕駛藍色自小貨車5G－
    4087號由大雅路沿健行路往梅川東路方向直行行駛，於路中
    與左前方路口（沿梅川東路北往南方向往健行路）駛出機車
    發生碰撞，當時人、車駛離肇事現場。我當時因怕該機車駕
    駛（指騎乘者）為不良少年故意肇事，心理一時緊張所以將
    車子駛離肇事現場」等語甚明在卷（見警卷第 3頁）。(二)按
    被告以外之人於審判外之陳述，雖不符合刑事訴訟法第 159
    條之1至第159條之 4之規定，但經當事人於審判程序同意作
    為證據，法院審酌該言詞陳述或書面陳述作成時之情況，認
    為適當者，亦得為證據。再者當事人（含被告及檢察官）於
    法院調查證據時，知有第159條第1項不得為證據之情形，而
    未於言詞辯論終結前聲明異議者，視為有前項之同意，同法
    第159條之5定有明文。查本案當事人於法院審理時對於證人
    即被害人丙○○、丁○○於警詢時之陳述，均未爭執其證據
    能力，本院審酌前開證人於警詢中係分別就其親身經歷之經
    過而為陳述，並有其等受傷之診斷書及機車受損照片可參，
    且當時猶不知對方肇事汽車駕駛者為何人，足認其無故意不
    實陳述之虞，更無違法取證及證明力明顯過低之瑕疵，認為
    適當，均得作為證據。本件交通事故係發生在台中市○區○
    ○路與梅川東路交岔口，當時被害人丙○○騎乘機車後載丁
    ○○沿梅川東路北往南方向往健行路方向行駛，而肇事對方
    之 5G-4087號自小貨車當時由大雅路沿健行路往健行路往梅
    川東路方向行駛等情，已據被害人丙○○、丁○○於警詢時
    證述明確（見警卷第6頁、第9頁），復有警製道路交通事故
    現場圖、道路交通事故調查報告表(一)、(二)各1紙、現場照片2
    張 (見警卷第12~15頁)。(三)被告於案發時係受僱於勤力國際
    股份有限公司台中區辦事處，擔任駕車派送、配發雜誌及報
    紙工作等情，已據其供承在卷。而依當時被告工作直屬之副
    組長陳玉燕及區長吳鵬銘於原審審理時，亦一致結證：該公
    司所有牌照號碼 5G-4087號自小貨車於肇事當時，係由被告
    所駕駛，且被告於案發當天下午約 3時左右，曾以簡訊向副
    組長陳玉燕表示其發生車禍，無正常作業等語，且去向不明
    ，無法聯絡，經陳玉燕於當天亦將此訊息向區長吳鵬銘報告
    後第 3天，被告始返回公司上班，經吳鵬銘親自向被告查問
    ，被告亦答稱有駕車與人相撞之情事，隔一週後，警方即前
    來公司查案情，乃由被告直接向警方說明案情等情，亦據證
    人陳玉燕、吳鵬銘於原審時結證明確在卷（見原審卷第81~8
    2頁、第53~ 55頁、第59頁）。 (四)揆之上開事證情況，被告
    於警詢時詳述其肇事時駕車行進之方向及路線，核與被害人
    丙○○等二人所述情節相符。衡之事理，被告若無駕車肇事
    ，當不能正確描述肇事地點及當天肇事汽車行進路線及方向
    。況且，駕車肇事致人於傷而逃逸，應負之法律責任，非同
    小可，被告於案發時年已38歲，工作涉世多年，倘確係為人
    頂替肇事罪責，更無未探知實際肇事者為何人，並談妥頂替
    之對價條件，即貿然允諾之理，惟被告僅泛稱：為人頂替云
    云，未能具體指明實際肇事者為何人，尤難憑信其所辯為真
    實。是以被告上訴否認犯行，指摘原審判決不當，為無理由
    。惟原審就被告犯行論罪科刑，固非無見，但查本案被告犯
    罪時間係在中華民國96年 4月24日以前，符合中華民國九十
    六年罪犯減刑條例第 2條第1項第3款規定減刑之要件，原審
    判決不及適用上開罪犯減刑條例予以減刑，適用法律允有未
    洽。且被告經減刑後，其受所受之宣告刑，符合易科罰金之
    標準，經比較新舊刑法第41條及罰金罰鍰提高標準條例相關
    規定適用結果，以修正前之規定，較有利於被告，則原審判
    決未及就易刑處分之新舊法為比較適用，亦有未當。是以原
    審判決因減刑條例施行後，而有不當之處，自應由本院將原
    審判決撤銷改判。爰審酌被告之素行、行車過失之情節、所
    生危害，犯後設詞推卸，未見悔意，態度不佳等一切情狀，
    分別量處如主文所示之刑，並依中華民國九十六年罪犯減刑
    條例第2條第1項第 3款規定，予以減刑二分之一，並定執行
    刑及諭知易科罰金之折算標準。
據上論結，應依刑事訴訟法第373條、第369條第1項前段、第364
條、第299條第1項前段、第300條，刑法第2條第1項前段、第185
條之4、第284條第2項前段、修正前刑法第41條第1項前段、第51
條第5款，罰金罰鍰提高標準條例第1條前段、修正前罰金罰鍰提
高標準條例第2條前段，中華民國九十六年罪犯減刑條例第2條第
1項第3款、第7條、第9條，判決如主文。
本案經檢察官甲○○到庭執行職務。
中　　華　　民　　國　　96　　年　　10　　月　　30　　日
            刑事第三庭  審判長法　官  王  增  瑜
                              法　官  廖  柏  基
                              法　官  蔡  紹  良
上列正本證明與原本無異。
業務過失傷害罪部分不得上訴。
公共危險罪部分得上訴。
如不服本判決應於收受送達後十日內向本院提出上訴書狀，其未
敘述上訴之理由者並得於提起上訴後十日內向本院補提理由書（
均須按他造當事人之人數附繕本）。
                              書記官  許  麗  花
中　　華　　民　　國　　96　　年　　10　　月　　30　　日
附錄本判決論罪法條：
刑法第185條之4
駕駛動力交通工具肇事，致人死傷而逃逸者，處6月以上5年以下
有期徒刑。
刑法第284條第2項
從事業務之人，因業務上之過失傷害人者，處1年以下有期徒刑
、拘役或1千元以下罰金，致重傷者，處3年以下有期徒刑、拘役
或2千元以下罰金。
